---
title: "Análisis Exploratorio de Datos"
date: "`r Sys.Date()`"
author: "Lizeth Moreno, María Belén Rosero" 
output:
   rmdformats::readthedown:
    self_contained: true
    thumbnails: true
    lightbox: true
    gallery: false
    highlight: tango

   
---



#Introducción
El análisis exploratorio de datos es una herramienta que nos ayudan a organizar la información de una base para detectar algún patrón de comportamiento de los parámetros de interés. Con el uso de la función modificada `MYEDA`. En el presente informe realizaremos un análisis exploratorio de las varibales cuantitativas
`Tiempo_Servicio_seg`y `Monto`, del mismo modo es importante hacer un análisis más profundo y esto es tratando la variable `Sucursal`.

#Base
Se procede a cargar la base proporcionada
```{r echo=FALSE, message=FALSE, warning=FALSE, paged.print=FALSE}
library(openxlsx)
library(tidyverse)
library(magrittr)

data_banco <- read.xlsx(xlsxFile = "Base/Data_Banco.xlsx", sheet = "Data")
names(data_banco)[1]='ID_Sucursal'
data_sucursal <- read.xlsx(xlsxFile = "Base/Data_Banco.xlsx", sheet = "Data_Sucursal")
data_cajero = read.xlsx(xlsxFile = "Base/Data_Banco.xlsx", sheet = "Data_Cajero")
data_cajero$Cajero = as.numeric(data_cajero$Cajero)
data_cajero$Edad = as.numeric(data_cajero$Edad)

data_1 <- data_banco %>%
  left_join(data_sucursal,by="ID_Sucursal") %>%
  left_join(data_cajero,by="Cajero") %>%
  mutate(Anio.experiencia = 2019-Anio.Ingreso) %>% 
  mutate(Satisfaccion = factor(Satisfaccion,
                               levels = c('Muy Malo','Malo','Regular','Bueno','Muy Bueno'),
                               labels = c('Muy Malo','Malo','Regular','Bueno','Muy Bueno'),
                               ordered = T)) %>%
  mutate_if(is.character, as.factor) %>%
  mutate(Cajero=factor(Cajero)) %>% 
  mutate(Monto=as.numeric(Monto)) %>% 
  select(-Anio.Ingreso)
  names(data_1)
```


#Análisis exploratorio de la Base
A continuación vamos a realiza r un resumen breve de las variables y de la base 
```{r}
str(data_1)
```

```{r}
summary(data_1)
```

##Análisis exploratorio de la variable Tiempo_Servicio_seg
```{r}
source("funciones.R")
  data_1%>% summarise_at(vars(Tiempo_Servicio_seg), 
                              funs(MEDIA= mean(., na.rm=TRUE), 
                                   VARIANZA= var(., na.rm = TRUE),
                                   RIQ=IQR(., na.rm = TRUE),
                                   RANGO=diff(range(., na.rm = TRUE)),
                                   CANTIDAD= n()))
  eda_tiempo<-MYEDA(data_1$Tiempo_Servicio_seg,plot=T)
```

```{r message=FALSE, warning=FALSE}
library(kableExtra)
kable(eda_tiempo$TOT) %>%
  kable_styling(bootstrap_options = c("striped", "hover", "condensed", "responsive"))
```
Gracias a este análisis podemos darnos cuenta que esta varible tratada no sigue una distribución normal, como podemos ver en el histograma y en el resultado de lillie p-val ya que existen muchos valores atípicos 


###Análisis para la variable Sucursal 
```{r}
  dt<-data_1 %>%  group_by(Sucursal) %>% summarise_at(vars(Tiempo_Servicio_seg), 
                                              funs(MEDIA= mean(., na.rm=TRUE),
                                                   VARIANZA= var(., na.rm = TRUE),
                                                  RIQ=IQR(., na.rm = TRUE),
                                                  RANGO=diff(range(., na.rm = TRUE)),
                                                  CANTIDAD= n()))
  kable(dt) %>%
  kable_styling(bootstrap_options = c("striped", "hover", "condensed", "responsive"))
```


```{r}
boxplot(data_1$Tiempo_Servicio_seg ~ data_1$Sucursal)
```

Vemos que el problema por la existencia de muchos datos atípicos sigue por lo que se hace una transformación para obtener un mejor resultado
```{r}
data_1 <- data_1 %>% mutate(LTS=log(Tiempo_Servicio_seg))
```
```{r echo=FALSE, message=FALSE, warning=FALSE, paged.print=FALSE}
  data_1 <- data_1 %>% mutate(TRANS=log(Tiempo_Servicio_seg))
  dt1<-data_1 %>%  group_by(Sucursal) %>% summarise_at(vars(TRANS), 
                                              funs(MEDIA= mean(., na.rm=TRUE),
                                                   VARIANZA= var(., na.rm = TRUE),
                                                   RIQ=IQR(., na.rm = TRUE),
                                                   RANGO=diff(range(., na.rm = TRUE)),
                                                   CANTIDAD= n()))
  kable(dt1) %>%
    kable_styling(bootstrap_options = c("striped", "hover", "condensed", "responsive"))
   boxplot(data_1$LTS ~ data_1$Sucursal,xlab = "Sucursal",ylab = "Tiempo de Servicio Min")
  
```

###Análisis Exploratorio por Sucursal (nueva variable)

Gracias a las transformación nos ayudará para realizar el análisis exploratorio con la función MYEDA
```{r echo=FALSE}
  suc_Riocentro_sur <- data_1 %>% dplyr::filter(ID_Sucursal=="62")
  suc_Centro <- data_1 %>% dplyr::filter(ID_Sucursal=="85")
  suc_Alborada <- data_1 %>% dplyr::filter(ID_Sucursal=="267")
  suc_Mall_del_sol <- data_1 %>% dplyr::filter(ID_Sucursal=="443")
  suc_Via_Daule <- data_1 %>% dplyr::filter(ID_Sucursal=="586") 
```

```{r echo=FALSE, message=FALSE, warning=FALSE}
  ##
 source("funciones.R")
  eda_Riocentro_sur<-MYEDA(suc_Riocentro_sur$TRANS)
  kable(eda_Riocentro_sur[1]) %>% 
  kable_styling(bootstrap_options = c("striped", "hover", "condensed", "responsive"))
  ##
  eda_Centro<-MYEDA(suc_Centro$TRANS)
  kable(eda_Centro[1]) %>% 
    kable_styling(bootstrap_options = c("striped", "hover", "condensed", "responsive"))
  ##
  eda_alborada<-MYEDA(suc_Alborada$TRANS)
  kable(eda_alborada[1]) %>% 
    kable_styling(bootstrap_options = c("striped", "hover", "condensed", "responsive"))
  ##
  eda_mall<-MYEDA(suc_Mall_del_sol$TRANS)
  kable(eda_mall[1]) %>% 
    kable_styling(bootstrap_options = c("striped", "hover", "condensed", "responsive"))
  ##
  eda_via_daule<-MYEDA(suc_Via_Daule$TRANS)
  kable(eda_via_daule[1]) %>% 
    kable_styling(bootstrap_options = c("striped", "hover", "condensed", "responsive"))
  
  atipicos<-c("ati_Riocentro_sur"=eda_Riocentro_sur[4],
              "ati_Centro"=eda_Centro[4],
             "ati_alborada"=eda_alborada[4],
             "ati_mall"=eda_mall[4],
             "ati_via_daule"=eda_via_daule[4])
 atipicos
  
```

####Análisis sucursal Centro

Dada que la sucursal Centro presenta el mayor número de atípicios analizaremos las variables dentro de la ella

```{r}
 suc<-suc_Centro%>% group_by(Cajero,Sexo,Anio.experiencia,Edad,Nivel_Formacion) %>% 
    summarise(Tiempo_min_prom=mean(Tiempo_Servicio_seg)/60,
              Transaccciones=n()) %>%
    kable()%>% 
    kable_styling(bootstrap_options = c("striped","hover", "condensed", "responsive" ))
```
 
 De aquí vamos a buscar el cajero con más número de transacciones y hacer su respesctivo análisis y este es el cajero numero 3983, Femenino, Bachiller, 33 años, y 6 años de experiencia con un total de 4280 y en promedio tiene el menor tiempo con 2.6
 
#####Análisis exploratorio de cajero más eficiente
 
```{r message=FALSE, warning=FALSE, paged.print=FALSE}
source("funciones.R")
suc_Centro_cajero3983 <- suc_Centro[suc_Centro$Cajero=="3983",]
eda1<-MYEDA(suc_Centro_cajero3983$TRANS)
eda1[1] %>% 
kable() %>% 
kable_styling(bootstrap_options = c("striped","hover", "condensed", "responsive" ))
```

```{r}
boxplot(suc_Centro_cajero3983$TRANS ~ 
          suc_Centro_cajero3983$Transaccion)
```
 
 De este resultado, se puede observar menos inconsistencias gracias a la transformación realizada en la variable `Tiempo_Servicio_seg` valiendonos de la variable transacción.
 
##Análisis exploratorio de la variable Monto

```{r}
source("funciones.R")
  data_1%>% summarise_at(vars(Monto), 
                              funs(MEDIA= mean(., na.rm=TRUE), 
                                   VARIANZA= var(., na.rm = TRUE),
                                   RIQ=IQR(., na.rm = TRUE),
                                   RANGO=diff(range(., na.rm = TRUE)),
                                   CANTIDAD= n()))
  eda_monto<-MYEDA(data_1$Monto,plot=T)
```

```{r}
kable(eda_monto$TOT) %>%
  kable_styling(bootstrap_options = c("striped", "hover", "condensed", "responsive"))
```

###Análisis exploratorio por Sucursal
```{r echo=FALSE}
 source("funciones.R")
  eda_Riocentro_sur_Monto<-MYEDA(suc_Riocentro_sur$Monto)
  kable(eda_Riocentro_sur_Monto[1]) %>% 
  kable_styling(bootstrap_options = c("striped", "hover", "condensed", "responsive"))
  ##
  eda_Centro_Monto<-MYEDA(suc_Centro$Monto)
  kable(eda_Centro_Monto[1]) %>% 
    kable_styling(bootstrap_options = c("striped", "hover", "condensed", "responsive"))
  ##
  eda_alborada_Monto<-MYEDA(suc_Alborada$Monto)
  kable(eda_alborada_Monto[1]) %>% 
    kable_styling(bootstrap_options = c("striped", "hover", "condensed", "responsive"))
  ##
  eda_mall_Monto<-MYEDA(suc_Mall_del_sol$Monto)
  kable(eda_mall_Monto[1]) %>% 
    kable_styling(bootstrap_options = c("striped", "hover", "condensed", "responsive"))
  ##
  eda_via_daule_Monto<-MYEDA(suc_Via_Daule$Monto)
  kable(eda_via_daule_Monto[1]) %>% 
    kable_styling(bootstrap_options = c("striped", "hover", "condensed", "responsive"))

```

Del mismo modo, en la Sucursal Centro es donde existen más transacciones y más variabilidad de la varibale Monto.

```{r}
sexo<-data_1 %>% select(Sexo)
table1<-table(sexo)
table1<-prop.table(table1);table1
barplot(table1, xlab='sexo', ylab = 'frecuencia relativa', las=1)
```
```{r}
data_banco %>% filter(Sucursal==85)%>% summarise(MEDIA=mean(Tiempo_Servicio_seg,na.rm=T), CANTIDAD=n()) View



library('nortest')
library('MASS')


SUC1 <- data_1[data_banco$Sucursal=="85",] 
S1<-SUC1 %>% rename(TiempoServicioSeg= Tiempo_Servicio_seg) %>%
  summarise_at( vars(Monto, TiempoServicioSeg), 
                funs (
                  Media= mean(., na.rm=TRUE), 
                  MediaAcot= mean(., na.rm = TRUE, trim = 0.05),
                  Cantidad = n()
                )
  ) %>% 
  gather %>% 
  separate(key, c("Var","Medida"), sep = "_") %>% 
  spread(Medida, value) 
str(SUC1)
str(S1)
a=SUC1 %>% filter(Transaccion=="Deposito")  ###
b=(a$Tiempo_Servicio_seg)
mean(b)
boxplot(b)
c=sd(a$Tiempo_Servicio_seg/60) #minutos
coe=(c/b)
boxplot(SUC1)
lillie.test(b)
lillie.test(coe)
y=log(b)
boxplot(y)
library('caret')
 ### transformacion
plot(density(y)) 
bx=BoxCoxTrans(b)
names(bx)
lambda<-bx$lambda
y<-b^(lambda)
plot(density(y))
lillie.test(y)
####teorema central del límite 
##calculo un intervalo de confianza estimado 
t.test(y)

e<-data_banco %>% group_by(Cajero) %>% 
  summarise_at(vars(Transaccion), funs(Num_Trans=n()))
#se concluye que el cajero 321 realiza 3 transacciones, es decir este cajero debe ser excluido del análisis .
###  los metodos boostrap estimo los valores z_alfa/2 
### ejercicio donde no se cumpla es decir, dónde n=14 transacciones, 
data_banco 

```



